【裁判字號】    98,訴,1891
【裁判日期】    980827
【裁判案由】    偽證
【裁判全文】
臺灣臺中地方法院刑事判決              98年度訴字第1891號
公  訴  人  臺灣臺中地方法院檢察署檢察官
被      告  甲○○
                    （另案在臺灣臺中監獄執行中）
上列被告因偽證案件，經檢察官提起公訴（98年度偵字第11329
號），本院判決如下：
    主    文
甲○○犯偽證罪，累犯，處有期徒刑拾月。
    犯罪事實
一、甲○○前因犯偽造文書案件，經本院以93年度中簡字第3023
    號判決處有期徒刑5月確定；次因犯詐欺、竊盜等案件，經
    本院以93年度中簡字第2830號判決各處有期徒刑4月、2月，
    並合併定應執行刑為有期徒刑5月確定；再因犯竊盜案件，
    經本院以94年度易字第664號判決處有期徒刑4月確定；又因
    犯詐欺案件，經臺灣高等法院以94年度上易字第422號判決
    處有期徒刑1年確定，嗣並與上開臺灣臺中地方法院94年度
    易字第664號竊盜案件合併定應執行刑為有期徒刑1年2月確
    定；再經接續執行至民國95年8月31日假釋付保護管束後，
    復於96年4月2日因竊盜案件，經本院以96年度簡字第77號判
    決處有期徒刑4月確定；另於96年4月4日，因施用第一級毒
    品案件，經本院以96年度訴字第655號判決處有期徒刑7月確
    定，並經撤銷前案假釋，上開案件復經本院以96年度聲減字
    第5045號裁定減刑並合併定其應執行刑，於96年12月15日縮
    刑期滿執行完畢。
二、甲○○明知其於97年6月6日上午某時許，在臺中市○區○○○街附近某處，與乙○○約妥提供以甲○○名義申辦之郵局
    存款帳戶借予丙○○使用，並於同日中午，由丙○○轉交乙○○新臺幣（下同）500元作為開戶存款之用，並由乙○○
    帶同甲○○前往臺中市○○路郵局申設帳號第000000000000
    00號存款帳戶（下稱系爭帳戶），再由乙○○邀約丙○○在
    前述富台東街附近某處之同一地點後，由甲○○將系爭帳戶
    之存摺、印章及密碼均交予賴昀勳使用，系爭帳戶之存摺、
    印章等並無遭竊之事實。矧甲○○竟於同年月16日16時39分
    許，以口頭方式，向臺中進化路郵局申辦上開金融帳戶掛失
    手續，其後並於同年月23日入監服刑。嗣丙○○於同年月24
    日，持系爭帳戶之存摺、印章前往臺中進化路郵局，填寫提
    款單欲提領其內存款500元之際，為郵局經辦人員陳輝隆發
    覺有異，報警處理，經臺中市警察局第二分局調查後，將丙○○以涉嫌竊盜罪嫌移送臺灣臺中地方法院檢察署偵辦。然
    甲○○明知依法具結作證之證人，有據實陳述之義務，不得
    為匿飾增刪之虛偽陳述，竟基於偽證之犯意，先於同年9月3
    日上午10時許，在臺灣臺中地方法院檢察署第1偵查庭，經
    臺灣臺中地方法院檢察署97年度偵字第19314號被告丙○○
    涉嫌竊盜案件之檢察官偵查提訊時，供前具結，就關於系爭
    帳戶資料是否遭竊之竊盜案情有重要關係事項，虛偽陳述：
    「（問：這帳戶是你6月6日親自去開戶的？）是的，那時我
    跟我朋友阿華講，因為我有在工作，阿華叫我去開戶說要介
    紹我工作，說可以領錢轉到簿子裡。我自己一個人去開戶的
    。當時有申請金融卡，但還沒有去拿，櫃台密碼是2811號，
    是我車牌號碼，開完戶我都還沒有使用，只有開戶當天存入
    500元，後來我去找朋友時，存摺、印章及現金1400、1500
    元左右放在小皮包內，小皮包放在機車置物箱內，機車停在
    進化路及力行路口的天橋下，離開的時候發現置物箱被撬開
    ，裡面的東西都失竊了，被偷回家當天我就打電話到開戶行
    去掛失，還去找管區，管區說只要止付就好不須報案，所以
    我只有掛失沒報案。（問：你是否認識去郵局要提領你帳戶
    存款的丙○○？）完全不認識。今天來這邊才第一次看到。
    （問：你開戶的500元如何來的？）我自己的。（問：為何
    丙○○提到你是在跟小林談融資的事情才去開戶的？）沒有
    。我就不認識他。」云云。其後該竊盜案件經臺灣臺中地方
    法院檢察署檢察官援引甲○○上開虛偽證述提起公訴後，甲○○復於97年10月29日上午11時10分，在本院第5法庭，經
    本院97年度訴字第3950號合議庭法官審理時，猶仍接續前揭
    偽證之犯意，供前具結，就關於系爭帳戶資料是否遭竊之竊
    盜案情有重要關係事項，復虛偽陳述：「（問：對於乙○○
    所述丙○○借帳戶的過程，有無意見？）沒有意見，但沒有
    這回事。（問：有沒有人陪你去辦理系爭郵局的帳戶？）沒
    有。（問：乙○○為何知道你有去進化路郵局開戶？）因為
    丙○○在地檢署開庭時有影印我的存摺封面給乙○○，我不
    知道乙○○如何知道。（問：乙○○要你去辦理帳戶，及你
    辦好帳戶，將存摺、印章交給乙○○時，丙○○有無在場？
    ）沒有，我沒有見過丙○○。（問：為何後來要將系爭帳戶
    辦理止付？）因為本子不見了。」云云。嗣丙○○上開涉嫌
    竊盜案件，先後經本院以97年度訴字第3950號、臺灣高等法
    院臺中分院以98年度上訴字第161號案件審理查明後（下稱
    前案），判決丙○○無罪確定在案。
三、案經本院告發由臺灣臺中地方法院檢察署檢察官偵查起訴。
    理    由
一、證據能力之說明：
  (一)按刑事訴訟法第158條之3規定：「證人、鑑定人依法應具結
    而未具結者，其證言或鑑定意見，不得作為證據。」，所謂
    「依法應具結而未具結者」，係指檢察官或法官依刑事訴訟
    法第175條之規定，以證人身分傳喚被告以外之人（證人、
    告發人、告訴人、被害人、共犯或共同被告）到庭作證，或
    雖非以證人身分傳喚到庭，而於訊問調查過程中，轉換為證
    人身分為調查時，此時其等供述之身分為證人，則檢察官、
    法官自應依同法第186條有關具結之規定，命證人供前或供
    後具結，其陳述始符合第158條之3之規定，而有證據能力。
    若檢察官或法官非以證人身分傳喚而以告發人、告訴人、被
    害人或共犯、共同被告身分傳喚到庭為訊問時（例如刑事訴
    訟法第71條、第219條之6第2項、第236條之1第1項、第248
    條之1、第271條第2項、第271條之1第1項），其身分既非證
    人，即與「依法應具結」之要件不合，縱未命其具結，純屬
    檢察官或法官調查證據職權之適法行使，當無違法可言。是
    證人丙○○於前案偵查及審理時，雖均係以被告身分而為供
    述，均未經具結，然既未據被告甲○○於本院審理時爭執有
    何顯不可信之具體情況，且證人丙○○嗣於本院審理時依職
    權以證人身分傳喚其到庭具結作證，並予被告詰問、對質之
    機會，是既已於本院審理中經補正詰問程式，更堪認已完足
    為合法調查之證據，是證人丙○○於前案偵查及審理所為之
    供述，雖未經具結，仍均有證據能力。
  (二)次按被告以外之人（包括證人、鑑定人、告訴人、被害人及
    共同被告等）於審判外之陳述雖不符刑事訴訟法第159條之1
    至之4等4條之規定，而經當事人於審判程序同意作為證據，
    法院審酌該言詞陳述或書面陳述作成時之情況，認為適當者
    ，亦得為證據；當事人、代理人或辯護人於法院調查證據時
    ，知有刑事訴訟法第159條第1項不得為證據之情形，而未於
    言詞辯論終結前聲明異議者，視為有前項之同意，同法第15
    9條之5定有明文。立法意旨在於傳聞證據未經當事人之反對
    詰問予以核實，原則上先予排除。惟若當事人已放棄反對詰
    問權，於審判程序中表明同意該等傳聞證據可作為證據；或
    於言詞辯論終結前未聲明異議，基於尊重當事人對傳聞證據
    之處分權，及證據資料愈豐富，愈有助於真實發見之理念，
    且強化言詞辯論主義，使訴訟程序得以順暢進行，上開傳聞
    證據亦均具有證據能力。查下列其餘經本院於審判期日調查
    並引用作為認定被告犯罪事實之被告以外之人於審判外之陳
    述，依全般卷證資料顯示，其等作成之狀態，並無違背其等
    個人意思而為陳述，或其他違法取供之情形，且公訴人及被
    告於本院準備程序時，均已明確表示對於證據能力部分無意
    見，復於本院審理中亦不爭執其等證據能力及真實性，且本
    院審酌各該陳述作成當時，較無人情施壓或干擾，亦無不當
    取供之情形，復為本院事實認定之重要依據，認為以之作為
    本案之證據均屬適當，故應認均有證據能力。
二、認定犯罪事實之依據：
  (一)訊據被告甲○○對於有於97年9月3日上午10時許，在臺灣臺
    中地方法院檢察署第1偵查庭，經臺灣臺中地方法院檢察署
    97年度偵字第19314號竊盜案件檢察官偵查提訊時，供前具
    結，就關於系爭帳戶資料是否遭竊之竊盜案情有重要關係事
    項，為上開證述內容；復於97年10月29日上午11時10分，在
    本院第5法庭，經本院97年度訴字第3950號法官審理時，供
    前具結，就關於系爭帳戶資料是否遭竊之竊盜案情有重要關
    係事項，為上開證述內容等情均坦承不諱，惟矢口否認有何
    偽證之犯行，辯稱：伊雖有將系爭帳戶之存摺、提款卡及密
    碼交給乙○○使用，但之後伊即已向乙○○取回，取回之後
    ，又在不詳時間、地點遭竊，伊不認為在前案之證述內容有
    何不實在云云。
  (二)經查，被告甲○○於97年9月3日上午10時許，在臺灣臺中地
    方法院檢察署第1偵查庭，經臺灣臺中地方法院檢察署97年
    度偵字第19314號竊盜案件檢察官偵查提訊時，供前具結，
    而為上開證述內容，復於97年10月29日上午11時10分，在本
    院第5法庭，經本院97年度訴字第3950號竊盜案件合議庭法
    官審理時，供前具結，而為上開證述內容等情，有各該偵訊
    筆錄及審判筆錄存卷足憑（詳前案偵查卷卷第9至13頁；前
    案本院卷第39至48頁），故被告甲○○在為該等證述時，應
    均已明瞭其具結之義務及偽證之處罰，自有一定之心理強制
    力趨使其據實陳述，則在此客觀程序下所為之證述，其主觀
    上堪認係出於審慎之思考或回憶下所為，應堪認定。而按，
    證人之地位，在於就其親所見聞及經歷之事項而為證述，是
    其對於有無見聞、經歷及其經過等情節，應能就事實之梗概
    為具體明確之陳述，且即便證人對於待證事實已記憶糢糊或
    不復記憶，其亦應如實證述：「不記得」或「忘記了」等語
    。而事實真相只有一個，證人就事實之有無及其重要關鍵事
    項之內容，應無前後明顯兩極化、矛盾陳述之可能。且證人
    對於細節之證述，或有時會因時間久遠、記憶糢糊等因素而
    有所出入，然在依經驗法則或論理法則之推論下，尚能理解
    其出入之原由，惟「究竟有無」、「是非真假」之事實出現
    及其梗概，即不應出現前後對立、兩極化之證詞。況於客觀
    情境上，現今之法庭活動，證人在供前或供後具結前，檢察
    官或法官依刑事訴訟法第187條第1項規定，即已告知證人具
    結之義務及偽證之處罰，且依刑事訴訟法第189條第1項、第
    2項及第3項之規定，具結應於結文內記載當據實陳述，決無
    匿、飾、增、減等語；其於訊問後具結者，應記載係據實陳
    述，並無匿、飾、增、減等語。且結文應命證人朗讀、簽名
    、蓋章或按指印。故證人在作證時，應已明瞭其具結之義務
    及偽證之處罰，自亦有一定之心理強制力趨使其據實陳述。
    則在此客觀程序下所為之證述，其主觀上亦當係出於審慎之
    思考或回憶下所為，然若就重要待證事實之「究竟有無」、
    「是非真假」等情，仍出現前後對立、兩極化之證詞，則足
    徵證人應有虛偽陳述之偽證意向與故意。
  (三)次查，系爭帳戶係由被告甲○○於97年6月6日所開設，並於
    97年6月16日辦理掛失止付，而證人丙○○則於97年6月24日
    前往郵局辦理系爭帳戶內500元存款提領事宜未果等情，業
    據被告甲○○供承無訛，並經證人即郵局經辦人員陳輝隆證
    述在卷（詳前案警卷第13至16頁；前案偵查卷第10頁；前案
    本院卷第43頁），且有中華郵政股份有限公司臺中郵局97年
    9月3日中管字第0972101838號函附系爭帳戶立帳申請書、交
    易明細、郵政存簿儲金提款單及查詢存簿變更資料附卷可稽
    （詳前案警卷第28至30頁；前案本院卷第31至33頁），應堪
    認定，先予敘明。
  (四)惟查，被告甲○○雖於前案警詢時指稱：伊於97年6月16日
    14時許，發現伊停放在台中市○○路與力行路口附近的車牌
    號碼SUO-855號輕機車置物箱內之黑色皮包1只遭竊，內有系
    爭帳戶存摺1本、印章1枚及現金1500元，當時伊沒有報案，
    只有向郵局辦理掛失止付，伊不認識丙○○云云（詳前案警
    卷第13頁）；次於97年9月3日偵查中證稱：伊完全不認識丙○○，今天來這邊才第一次看到，系爭帳戶是伊親自開戶的
    ，當時伊有跟伊朋友「阿華」講，因為伊有在工作，「阿華
    」叫伊去開戶，說要介紹伊工作，說可以領錢轉到簿子裡，
    伊便自己一個人去開戶。當時有申請金融卡，但還沒有去拿
    ，櫃臺密碼是2811號，是伊車牌號碼。開完戶後都還沒有使
    用，只有開戶當天存入500元，後來伊去找朋友時，存摺、
    印章及現金1400、1500元左右放在小皮包內，小皮包放在機
    車置物箱內，機車停放在進化路與力行路口的天橋下，離開
    的時候發現置物箱被撬開，裡面的東西都失竊了，被偷回家
    當天伊就打電話到開戶郵局去掛失，還去找管區，管區說只
    要止付就好，不需報案，所以伊只有掛失，沒報案，管區是
    合作派出所的一個年輕警員，忘了名字，開戶的500元是伊
    自己的云云（詳前案偵查卷第10、11頁）。然被告甲○○前
    因涉犯竊盜、毒品等案件，自97年6月23日即進入臺灣臺中
    監獄執行，嗣經法院裁定應執行有期徒刑長達2年6月，有被
    告甲○○之臺灣高等法院被告前案紀錄表在卷可稽，是被告
    甲○○於97年6月6日開設系爭帳戶之際，即將因竊盜等案件
    入監執行，且參諸服刑期間並非短暫，衡情被告甲○○應無
    新設系爭帳戶，以應工作需求之必要，蓋以被告甲○○既將
    入監服刑，本無以從事其所謂友人介紹之工作，進而藉此收
    取轉入系爭帳戶薪資所得之可能。況依被告甲○○於前案所
    證，綽號「阿華」者僅表示要介紹證人甲○○工作，說可以
    領錢轉到簿子裡，然尚未有實際應徵錄取工作之實，被告甲○○隨即前往開立系爭帳戶，亦與常情不符。是被告甲○○
    於前案所述開戶之緣由，本即有疑義。
  (五)其次，證人即前案被告丙○○於前案偵查中即已供述：系爭
    帳戶是甲○○在大約97年6月6日時，在福聯社區的的臭豆腐
    攤位，大約早上10點還沒到中午時，他拿了郵局簿子、印章
    及密碼給我，密碼是2811，那時因我朋友小林的公司需要融
    資，問我能否幫忙他們，我就跑到他們福聯社區，我去問外
    號龐龐的（按即證人乙○○），甲○○剛好也在旁邊，聽到
    我和龐龐的對話他說可以幫忙，後來我就當場拿500元去給
    甲○○開戶，然後甲○○當天早上10點左右開完戶把郵局存
    摺薄及印章交給我，後來我拿去給小林看，小林說這個簿子
    不行，系爭帳戶之密碼是甲○○自己跟我說的，我在離開時
    有問甲○○，6月24日當天我放假，想說帳戶既然沒有用，
    不然我去把500元領出來順便還他簿子，當天我是下午去郵
    局辦理的，我不可能做竊取系爭帳戶及偽造文書提領存款的
    事情等語（詳前案偵查卷第11至12頁）；復於前案本院準備
    程序時供稱：系爭帳戶之存摺、印章及密碼不是偷來的，是
    甲○○在大約6月6日時在福聯社區的臭豆腐攤位，我印象是
    朋友乙○○（綽號叫「龐龐」）與甲○○去開戶，因為我綽
    號「小林」的朋友，他的芊立股份有限公司需要融資，小林
    想要借一筆錢出來給公司融資，但不想用自己的名義開戶，
    想賺公司一筆利息，所以問我能否幫忙他們，後來我就去找
    「龐龐」，當日甲○○也在場，甲○○說可以幫忙我這件事
    情，所以我就交給他500元去開戶，但是我沒有跟過去開戶
    ，我是在社區等。在當天中午或下午那時候拿到甲○○的帳
    戶資料，我是在早上10點去找乙○○。甲○○開戶之後3、4
    天，本要將系爭帳戶拿給小林，但小林可能是有考慮到怕人
    頭帳戶跑掉，錢就拿不回來，後來就沒有用了。當時沒有跟
    甲○○談到報酬，頂多包個紅包，吃個飯而已等語（詳前案
    本院卷第28至30頁）；再於前案本院審理時供稱：我與乙○○是朋友，甲○○是乙○○的朋友，我們曾經見過幾次面。
    97年6月6日在福聯社區，時間是早上10時左右，我當時是要
    去找乙○○，我是在福聯杜區市場的臭豆腐攤子前，看到乙○○與甲○○剛好坐在一起聊天。我去之後，就問乙○○可
    不可以幫忙我朋友，因為我朋友要辦理融資，需要用另一個
    人的名義申請帳戶，乙○○跟我說，他本身有卡債，他當時
    就問甲○○，甲○○就答應說可以幫忙，我當場就拿500元
    給甲○○去開戶，乙○○當時也一起去，我在原處等他們，
    中午過後，他們兩個人一起回來，並把存摺簿、印章拿給我
    ，我要走的時候，我還有特別問甲○○該帳號的密碼，甲○○有告訴我，我走了之後，他們還在一起。當時我有跟甲○○講說，事後如果有幫上忙，我會包個紅包給他，並請他吃
    飯。當時事先大家都有講好，如果帳戶不能使用，我會先把
    錢領出來，再把簿子還給甲○○等語（詳前案本院卷第40至
    41頁、第45至46頁）。再查，證人乙○○於前案本院審理時
    結證稱：「（問：是否知道丙○○認不認識甲○○？）他們
    彼此不認識」、「（問：是否知道丙○○持有甲○○郵局帳
    戶及印章？）知道」、「（問：經過情形為何？）有一天丙○○到我住處富台東街那邊的臭豆腐攤找我，當時甲○○也
    在場，當時跟我在講話，丙○○來跟我說，有一個公司要融
    資，需要帳戶，他本來找我，我跟他說我有卡債，是否可以
    ，他說不可以，要我幫忙，我問他有沒有什麼責任，丙○○
    說沒有，我就問甲○○可否幫忙，我跟甲○○說，如果幫上
    忙，人家可以包一個紅包給你，如果不可以用的話就撤銷，
    資料都還他，且事情是對方股東間的融資，想賺一點利息，
    很單純沒有問題。當時甲○○就答應可以提供帳戶，並且由
    我帶他去進化路的郵局辦理開戶的。直到中午12點快1點，
    開戶完後，我就打電話給丙○○，要丙○○到原來見面的臭
    豆腐那邊見面，要把帳戶交給他。甲○○就跟我一起到臭豆
    腐攤那邊，將甲○○系爭帳戶存摺、印章交給丙○○」、「
    （問：帳戶密碼是如何處理？）甲○○也有將密碼交給丙○○，但是用寫的還是用講的，我忘記了」、「（問：如何認
    識甲○○的？）我與甲○○是隔了100多公尺的鄰居，他原
    名是任俊保（音譯），我們從小就認識，是後來才改名的」
    、「（問：後來丙○○為何拿甲○○的存摺及印章，去郵局
    要領500元？）後來甲○○的帳戶不能使用，當初是丙○○
    拿500元給我帶甲○○去開戶，所以500元是丙○○的，丙○○要將500元領出來之後，才將帳戶還給甲○○」、「（問
    ：當初有無約定，如果帳戶沒有用，丙○○可以將500元領
    出來，資料還給甲○○？）有，當時有講說如果沒有用的話
    ，丙○○可以將500元領出來，將甲○○的帳戶撤掉」等語
    （詳前案本院卷第41至42頁）。是依證人乙○○所證，系爭
    帳戶之開立係因證人丙○○表示有一公司有融資之需求，需
    要帳戶使用而向其請求協助，惟因證人乙○○有卡債，未能
    提供其名義辦理開戶，經徵得在場之友人即被告甲○○同意
    後，始由證人乙○○偕同被告甲○○前往進化路郵局辦理開
    戶事宜，核與證人丙○○於前案供述情節大致相符；且參諸
    證人甲○○之臺灣高等法院被告前案紀錄表所示人別資料（
    ，證人甲○○於80年間左右原名確為「任進寶」，與證人乙○○所述證人甲○○原名之音譯極為相近，顯見渠等相識多
    年，又被告甲○○於前案審理時亦稱證人乙○○與其住處相
    隔約200公尺等語（詳前案本院卷第43頁），尚屬近鄰，是
    證人乙○○並無甘冒偽證風險，故為偏頗證人即前案被告丙○○或本案被告甲○○任一方之必要，堪信證人乙○○上開
    證言，應符真實可信。
  (六)復查，前案經本院於前述審理程序時，以證人乙○○上開證
    言內容，質問本案被告甲○○時，被告甲○○先稱：「（問
    ：對於乙○○所述丙○○借帳戶的過程，有無意見？）沒有
    意見，但沒有這回事」、「（問：乙○○在6月6日有無陪你
    去系爭郵局辦理郵局帳戶？）沒有」、「（問：你住的地方
    ，是否與乙○○相隔100多公尺？）約200公尺」、「（問：
    有沒有人陪你去辦理系爭帳戶？）沒有」、「（問：乙○○
    為何知道你有去進化路郵局開戶？）因為丙○○在地檢署開
    庭時有影印我的存摺封面給乙○○，我不知道乙○○如何知
    道」、「（問：你為何要申請該帳戶？）我之前工作要領薪
    水用的，我那時候去大雅路那邊應徵大眾仲介公司，公司的
    人要我去郵局開戶，以便支付薪水，但後來沒有被錄取，因
    為我有毒品前科」、「（問：沒有錄取，為何要去開戶？）
    是應徵時公司要求我去開戶的，後來我做一天，第二天知道
    我有前科，公司就不讓我做了，那一天的薪水是1100元，是
    工頭直接給我的，公司的地點在大雅路那邊」、「（問：為
    何丙○○得知你的郵局密碼？）因為我寫在存摺上面。（改
    稱）我寫在電話簿裡面」、「（問：你郵局的密碼，是否是
    你的車號？）是」、「（問：那為何還要寫在電話簿內，看
    車子的車牌就知道了？）因為該車現在不是我的，我怕忘記
    了」等語（詳前案本院卷第43頁），雖猶否認證人乙○○所
    述上開融資借名陪同開戶使用之事實，然改稱開立系爭帳戶
    係因「之前」工作要領薪水用的、「公司的人」要伊去郵局
    開戶、是「應徵時」「公司」要求伊去開戶的、薪水1100元
    ，是工頭「直接」給伊的云云，業與最初所述開戶緣由係「
    『阿華』叫伊去開戶說要介紹伊工作，說可以領錢轉到簿子
    裡」云云，大相逕庭。嗣經前案本院承審法官在前述審理程
    序時再進一步質問何以如此，被告甲○○則改證稱：「（問
    ：到底經過情形為何？）確實有融資的事情，乙○○有跟我
    講過，當時是我自己去進化路郵局開戶的，開戶完後，我就
    將存摺印章交給乙○○。但乙○○在3、4天後就還給我了，
    跟我說因為我有卡債的問題，帳戶不能使用融資」、「（問
    ：乙○○是在何處跟你說要你的帳戶來做融資？）在乙○○
    住處那邊的公寓樓下，問我說可不可以幫忙，說有一個朋友
    要辦融資，但沒有說到代價，我就幫忙他」、「（問：時間
    是否你去進化路郵局辦理帳戶那天？）是，是在當天的上午
    9、10點多的時候跟我講的，我就立刻去辦，在當天下午1點
    左右辦好之後，再回到原來的地點交給乙○○」等語（詳前
    案本院卷第43頁反面），惟仍證述：「（問：乙○○要你去
    辦理帳戶，及你辦好帳戶，將存摺、印章交給乙○○時，丙○○有無在場？）沒有，我沒有見過丙○○」、「（問：你
    辦理帳戶的500元，是何人交付？)是乙○○給我的」、「（
    問：乙○○把帳戶存摺印章還給你後，有無說500元如何處
    理？）乙○○還給我後，我當場把500元以現金還給乙○○
    」、「（問：發現帳戶的存摺現金不見了，為何不報案？）
    是管區的何厝派出所的警員跟我說不用報案的」、「（問：
    你在偵訊時表示，有一個叫『阿華』的人，介紹你去開戶找
    工作，那個『阿華』是何人？）『阿華』是叫我去做清潔工
    作，但不是乙○○。（改稱）那個人可能是乙○○」、「（
    問：後來為何要止付？）因為本子不見了，且6月23日我要
    入監服刑了，所以才會去止付」等語（詳前案本院卷第43頁
    反面至第44頁）。至此，被告甲○○所述，再次推翻其於警
    詢、偵查及前案本院審理時最先之證述，前後不一，並當庭
    即時按證人乙○○所為證言對其不利與否，而調整證述之內
    容，並含糊其詞，其先後供述、指述、證述顯有重大瑕疵，
    不言可喻。
  (七)是綜合以上證據所示情節，可徵被告甲○○受證人乙○○之
    託後，旋即於是日前往辦理開戶後，立即交付系爭帳戶資料
    ，而無何耽擱遲疑之處，顯然被告甲○○確有應允證人乙○○所證上開開戶緣由而同意證人丙○○使用其帳戶資料。再
    者，苟系爭帳戶資料係於被告甲○○自證人乙○○處取回後
    ，再於不詳時間、地點遭竊，何以被告甲○○未確實報案以
    釐清責任，其雖陳稱：伊有去找管區，管區說只要止付就好
    ，不需報案，所以伊只有掛失沒報案，管區是合作派出所的
    一個年輕警員，忘了名字云云，亦乏依據可循；且若系爭帳
    戶資料係遭與證人丙○○無關之人竊取，實殊難想像何以系
    爭帳戶資料於遭竊後，又輾轉而為證人丙○○所取得，而使
    證人丙○○得以在97年6月24日前往提領存款；又若系爭帳
    戶資料係遭證人丙○○於歸還後，又於不詳時間、地點竊取
    而得，衡諸證人丙○○於97年6月24日前往郵局僅欲自系爭
    帳戶提領500元，金額尚寡，且自系爭帳戶開戶之初迄證人
    丙○○前往提領款項之間，除該筆開戶金額500元存入系爭
    帳戶外，均無其他交易紀錄，有系爭帳戶交易明細、郵政存
    簿儲金提款單附卷可稽，苟系爭帳戶係於97年6月16日14時
    許之前由證人丙○○所竊得，在未能確信系爭帳戶是否遭開
    戶本人即被告甲○○辦理掛失止付、結清餘額之前，衡情應
    當立即前往提領帳戶內之款項，何以遲至97年6月24日始前
    往提領，徒增遭查獲之風險？且僅提領金額尚寡之500元，
    豈非得不償失？尤有甚者，證人丙○○大可於將系爭帳戶資
    料歸還被告甲○○之前，即先行將系爭帳戶內之存款500元
    先行提領完畢，實無先行歸還後，再大費周章自被告甲○○
    處取回後，再辦理提款事宜。凡此種種，在在可徵被告甲○○所稱系爭帳戶遭人竊取一節，非但無證據足資佐證，更與
    事理常情大相違悖。又系爭帳戶在無任何其他交易紀錄之情
    況下，證人丙○○如何得知、確認其所提領之金額500元，
    在其提領前之該段期間，未有何增減，而仍維持同額之開戶
    金額，且在無金融卡足資查詢之情形下，除系爭帳戶於開戶
    後即在被告管領、掌握中，而能藉此知悉系爭帳戶之使用情
    形外，證人丙○○應無從得知自97年6月6日開戶後迄97年6
    月24日提領時，系爭帳戶內自始至終僅留開戶金額500元可
    供提領，益證證人丙○○取得系爭帳戶存摺、印章等物之過
    程，應係如證人乙○○所證述之融資借名開戶使用，而非竊
    取所得。末查，雖證人乙○○、丙○○於本案本院審理時，
    均曾證稱有將系爭帳戶資料返還給被告甲○○一節，然本院
    經衡諸調查證據全程情形，證人乙○○、丙○○於本院審理
    調查之初，對於系爭帳戶出借使用等過程，均仍證述同前案
    偵查、審理時所述，然經本院以被告甲○○之辯解質諸證人
    乙○○，證人乙○○始轉而附和被告辯詞而修正其證述內容
    ，嗣經本院以證人乙○○於本院審理時所改稱之情節質諸證
    人丙○○後，證人丙○○亦始轉而附和證人乙○○之證詞而
    亦修正其證述內容（以上過程均詳本院卷第46至53頁），是
    證人乙○○、丙○○於本案本院審理時，為迴護被告甲○○
    而調整渠等之證詞，既與渠等過去所證述內容矛盾不一，復
    與前揭證據所示情節大相逕庭，是否可信，顯有疑問；況證
    人乙○○、丙○○於本案本院審理時，翻異前詞改證稱有將
    系爭帳戶資料返還給被告甲○○一節，縱令可採，然渠等證
    述亦不足以證明系爭帳戶嗣後確有遭人竊取之事實，是渠等
    證述亦顯不足以作為對於被告有利之認定依據，自不待言。
  (八)綜上所述，證人即前案被告丙○○取得並使用系爭帳戶，係
    基於本案被告甲○○之同意，且系爭帳戶並無遭人竊取之事
    實，均堪認定，本案被告甲○○竟於前案偵查、前案第一審
    法院審理中，供前具結後，先後均為反此事實之證述內容，
    足徵其確有虛偽陳述之偽證意向與故意，且其虛偽陳述之內
    容，確屬與前案關於系爭帳戶是否遭竊之竊盜案情有重要關
    係事項，從而，本案事證業臻明確，被告甲○○上開偽證之
    犯行，應堪認定。
三、論罪科刑部分：
    核被告甲○○所為，係犯刑法第168條之偽證罪。其於前案
    偵查中及本院審理時，先後二次供前具結後所為之虛偽陳述
    ，要屬基於同一偽證之犯意，利用臺灣臺中地方法院檢察署
    檢察官偵查時及及本院審理前案被告丙○○所涉犯之同一竊
    盜案件之機會，接續而為之二次偽證行為，係侵害同一法益
    ，為接續犯，為實質上之一罪。查被告甲○○有上開犯罪事
    實欄一所載之前科犯行，並經有期徒刑執行完畢，有臺灣高
    等法院被告前案紀錄表在卷可稽，其於徒刑執行完畢後五年
    以內，故意再犯本件有期徒刑以上之罪，為累犯，應加重其
    刑。爰審酌被告甲○○恣意捏造系爭帳戶資料遭竊之事，並
    以前揭偽證內容，誤導檢察官偵查之辦案方向，且足使前案
    承審法官有陷於錯誤而產生誤判之危險，其所為之恣意虛偽
    陳述，已嚴重侵害國家司法權之正確行使，其心可議，且浪
    費之司法調查資源莫此為甚，應予嚴厲譴責，再考其犯後始
    終矢口否認犯行，一再砌詞狡辯之犯後態度，暨其素行、犯
    罪目的、動機、手段、智識程度及生活狀況等一切情狀，量
    處如主文所示之刑，以示警懲。
四、據上論斷，應依刑事訴訟法第299條第1項前段，刑法第168
    條、第47條第1項，判決如主文。
中    華    民    國    98    年    8     月    27   日
                  刑事第十二庭  審判長法  官  楊萬益
                                      法  官  劉邦繡
                                      法  官  廖慧如
以上正本證明與原本無異
如不服本判決，應於收受送達後10日內向本院提出上訴書狀（應
敘述具體理由並附繕本）。上訴書狀如未敘述理由，應於上訴期
間屆滿後20日內補提理由書於本院。
                                      書記官  張宏清
中    華    民    國    98    年    8     月    27   日
附錄本案論罪科刑法條全文：
中華民國刑法第168條
於執行審判職務之公署審判時或於檢察官偵查時，證人、鑑定人
、通譯於案情有重要關係之事項，供前或供後具結，而為虛偽陳
述者，處7年以下有期徒刑。


司法院資訊處製作；財團法人民間司法改革基金會備份。
